【裁判字號】    98,訴,273
【裁判日期】    990120
【裁判案由】    強盜
【裁判全文】
臺灣新竹地方法院刑事判決               98年度訴字第273號
公  訴  人  臺灣新竹地方法院檢察署檢察官
被      告  NGUYEN TR.
指定辯護人  本院公設辯護人乙○○
上列被告因準強盜案件，經檢察官提起公訴（98年度偵字第3777
號），本院判決如下：
    主  文
NGUYEN TRUONG GIANG （即甲○○）竊盜，處有期徒刑拾月，應
於刑之執行完畢或赦免後，驅逐出境。
    事  實
一、NGUYEN TRUONG GIANG （中文譯名：甲○○，下稱甲○○）
    於民國97年5 月5 日合法來台，居留期限至99年5 月5 日，
    居留期間受僱於新竹縣湖口鄉○○路19號之三陽工業股份有
    限公司。甲○○前於98年2 月間因竊盜案件，經本院於98年
    4 月3 日以98年審竹簡字第160 號判決判處罰金新臺幣（下
    同）2, 000元，於98年10月21日執行完畢。詎仍不知悔改，
    意圖為自己不法之所有，於98年5 月9 日18時20分許（起訴
    書誤載為30分許），在新竹市○區○○街79號艾瑪特服飾店
    內，竊取價值1,397 元衣服3 件，得手後藏放在腹部以衣服
    掩飾。嗣該店副店長丁○○發現有異，趨前詢問，甲○○乃
    藉口衣服放置在該店3 樓，會同店內店員找尋時，甲○○即
    將竊得之衣服丟在地上，並轉身往樓下逃逸，丁○○則自後
    追趕。適店員丙○○因聽聞店內同事高喊「他要跑了，抓住
    他」，而站立在3 樓往2 樓之階梯口，欲阻止甲○○下樓離
    去。詎甲○○因恐遭逮捕，仍繼續由3 樓往2 樓方向逃逸，
    丙○○在樓梯間抓住甲○○衣角，惟止不住甲○○之衝勢，
    而在2 、3 樓間遭拖行，與甲○○一同跌落在2 、3 樓間平
    台而鬆手，致丙○○受有背部擦傷、頭皮挫傷、當場暈眩之
    傷害（傷害部分，業據丙○○在本院撤回告訴）。甲○○於
    丙○○鬆手後，仍繼續往1 樓門口方向逃逸，丁○○則於1
    樓店門口自後追趕到甲○○，一路拉扯到隔壁巷口處時，丁○○以其右手勒住甲○○脖子予以制伏在地，甲○○則咬傷
    丁○○右手背，致丁○○受有右手咬傷之傷害（傷害部分，
    業據丁○○在本院撤回告訴）。惟丁○○並未因此而鬆手，
    仍將甲○○帶回店內，且報警處理，而查知上情。
二、案經丁○○、丙○○訴由新竹市警察局第二分局報告臺灣新
    竹地方法院檢察署檢察官偵查起訴。
    理  由
壹、證據能力部分：
    按被告以外之人於審判外之言詞或書面陳述，除法律有規定
    者外，不得作為證據；又被告以外之人於審判外之陳述，雖
    不符合同法第159條之1至第159條之4之規定，但經當事人於
    審判程序同意作為證據，法院審酌該言詞陳述或書面陳述作
    成時之情況，認為適當者，亦得為證據。當事人、代理人或
    辯護人於法院調查證據時，知有第159條第1項不得為證據之
    情形，而未於言詞辯論終結前聲明異議者，視為有前項之同
    意，刑事訴訟法第159條第1項及第159條之5分別定有明文。
    經查，本判決下列所引用之被告以外之人於審判外之陳述，
    屬傳聞證據部分，檢察官、辯護人、被告於本院準備、審理
    程序中均表示沒有意見，且迄於言詞辯論終結前亦未聲明異
    議。本院審酌上開證據資料製作時之情況，尚無違法不當及
    證明力明顯過低之瑕疵，亦認為以之作為證據應屬適當，故
    揆諸前開規定，爰依刑事訴訟法第159 條之5 規定，認前揭
    證據資料均有證據能力。
貳、實體部分：
一、訊據被告甲○○對於竊盜犯行坦認不諱，惟否認有何準強盜
    罪犯行，辯稱：伊將藏放在肚子裡的衣服丟出來後，有1 個
    男生說伊偷東西，那個男生就叫伊跟他去2 樓，伊不知道去
    2 樓要做什麼，會害怕，所以想要跑，女店員有看到，她就
    在3 樓樓梯口攔伊，她用手抓伊的右肩膀，伊扭動身體把她
    的手甩開，那個女生就拉伊的衣服不給伊跑，伊可能跑得很
    用力，那個女生就跌倒，伊也有跌倒，伊沒有注意到她是如
    何跌倒，伊害怕被抓到會被送回越南。在1 樓有2 個男生拉
    伊的脖子，其中1 個是來買東西的客人，因為伊脖子被拉太
    緊，伊沒辦法呼吸才咬他的手，伊想逃跑不想被抓到。伊承
    認為了要逃跑有咬傷丁○○等語。經查：
    (一)被告甲○○於98年5 月9 日18時20分許，在新竹市○區○○街79號艾瑪特服飾店，竊取價值1,397 元衣服3 件之事
      實，業據被告於本院準備程序、審理時坦承不諱，並有下
      列證據可資佐證：
      1.證人即告訴人丙○○於警詢中證稱：伊任職新竹市艾瑪
        特服飾店，伊在98年5 月9 日18時5 分許發現一名男子
        行跡可疑，伊就特別注意。伊發現該名男子前腹部在衣
        服遮掩下不自然隆起，伊懷疑該竊嫌是將衣店內物品藏
        在其衣服下，伊立刻通報副店長前來詢問該名男子等語
        （見偵查卷第10-11 頁）。
      2.證人即告訴人丁○○於警詢中證述：伊是店內3 樓服務
        人員丙○○發現甲○○在伊店內挑選放在手上3 件衣服
        突然不見，然後發現甲○○肚子的地方有不自然的鼓起
        ，丙○○告知伊甲○○行為怪怪的，似要偷衣服，所以
        伊就上樓去詢問甲○○，請甲○○告訴我們他所拿的衣
        服放在何處，然後甲○○告訴伊衣服放在3 樓的加大區
        ，到加大區時甲○○就將放在上衣肚子處的衣服拿出來
        丟在地上，伊就告知甲○○這是偷竊的行為等語（見偵
        查卷第14頁）。
      3.並有搜索扣押筆錄、扣押物品目錄表、贓物認領保管單
        、被偷衣物照片2 張、居留證影本1 紙（見偵查卷第16
        -18 頁、第25頁、第27頁）附卷可稽，是認被告上開自
        白內容應與事實相符，堪予採信。
    (二)綜上事證，被告竊盜犯行，洵堪認定，應予依法論罪科刑
      。
二、論罪科刑部分：
    (一)核被告所為，係犯刑法第320條第1項之竊盜罪。
    (二)另按刑法第329 條之準強盜罪，以竊盜或搶奪，因防護贓
      物、脫免逮捕或湮滅罪證，而當場施以強暴、脅迫者，為
      其構成要件。該項所謂強暴、脅迫行為，參照司法院釋字
      第630 號解釋意旨，乃指達於使人難以抗拒之程度者而言
      。蓋擬制為強盜行為之準強盜罪構成要件行為，雖未如刑
      法第328 條強盜罪之規定，將實行強暴、脅迫所導致被害
      人或第三人不能抗拒之要件予以明文化，惟必於竊盜或搶
      奪之際，當場實行之強暴、脅迫行為，已達於使人難以抗
      拒之程度，其行為之客觀不法，方與強盜行為之客觀不法
      相當，而得與強盜行為同其法定刑。本件公訴人起訴被告
      於艾瑪特服飾店竊取3 件衣服，經告訴人丁○○發現後，
      被告即將偷竊所得衣物丟在地上，轉身往樓下逃逸，告訴
      人丙○○上前攔阻，被告為脫免逮捕，竟當場對告訴人丙○○施以強暴，在2 、3 樓間拖行告訴人丙○○，致告訴
      人丙○○受有背部擦傷、頭皮挫傷、當場暈眩之傷害，被
      告復於逃往店門口右側時，以牙齒咬住前往逮捕之告訴人
      丁○○右手，致告訴人丁○○受有右手咬傷之傷害，因認
      被告係涉犯刑法第329 條之準強盜罪。然查：
      1.證人即告訴人丙○○於警詢中證述：伊懷疑被告將店內
        衣物藏在衣服下，伊立刻通報副店長前來問被告，伊就
        回到3 樓樓梯口，隨即聽到『抓住他』，伊聽到喊叫聲
        後，看見被告往伊的方向逃逸，伊就雙手抓住被告，但
        是伊拉不住被告，被其從3 樓拖行到2 樓，伊頭部及身
        體在被拖行時，受到撞擊導致暈眩而鬆手，並跌坐在地
        上等語（見偵查卷第11頁）。
      2.證人即告訴人丙○○於本院證述：店內監視錄影畫面時
        間：0000 -00- 00 00 ：21：58至18：22：09監視錄影
        畫面中，站在樓梯中間穿紅色圍裙的女子是伊本人，當
        時伊任職艾瑪特服飾，伊在3 樓，另1 個女同事大喊『
        他要跑了，捉住他』，伊是聽到這句話所以才站在3 樓
        通往2 樓樓梯口正中央，準備要抓住他。伊當時抓住被
        告衣角，從抓住被告到被拖行到2 樓約幾秒鐘時間。因
        為被告迎面而來，伊抓住被告時，伊的後方是樓梯，被
        告往前衝，伊就往後倒，伊與被告一起跌到樓下去，伊
        因為痛才鬆手。被告往樓下跑的過程中，沒有出手打伊
        或推伊。伊跌倒後到被告離開，並未打伊或以其他暴力
        方式掙脫伊對他的逮捕等語（見本院卷第76-80 頁）。
      3.證人即告訴人丁○○於偵查中證述：伊詢問被告他所拿
        的衣服放在何處，被告帶伊去加大區時，被告就將放在
        上衣肚子處的衣服拿出來丟在地上，伊就告訴被告這是
        偷竊的行為，被告聽到就要往樓下跑。當時在3 樓樓梯
        口的丙○○看到被告意圖逃跑，就上前用手去抓被告，
        被告繼續掙脫，連帶將抓他的丙○○拖行到2-3 樓的樓
        梯中間，被告繼續往店門外跑，伊在店門口右側追到被
        告，並用右手勾住被告的脖子不讓他逃跑，被告就咬伊
        手臂等語（見偵查卷第14頁）。
      4.證人即告訴人丁○○於本院證述：店內監視錄影畫面時
        間：0000 -00-00 00:22:00至18：22：10、0000-00-00
        00：22：10至18：22：22、0000-00-00 00:22:11 至18
        ：23：133 段監視錄影畫面中，伊穿淺色衣物、公司桃
        紅色圍裙。影片中一直捉住被告的人是伊本人。當時我
        們的店員認為被告可能偷東西，請伊上3 樓看一下，伊
        當時不確定，我們直接請被告告訴我們的員工，他曾經
        拿的衣物放在何處，因為我們當時找不到，要請被告說
        明。被告遙指遠方，員工就走過去，當時伊在後面，看
        到被告把他所偷竊的衣服從他衣服裡面拿出來直接丟在
        我們掛衣桿下面。被告要開始逃跑，丙○○在樓梯口，
        我們3 樓另1 個女同事有提到被告要逃跑捉住他，被告
        就衝往樓梯口，就發生丙○○被拖行那段畫面，當時伊
        有請客人幫忙捉，捉不到，被告一直往下衝，伊跑到了
        1 樓才跟被告有拉扯的畫面，一直拉扯到隔壁巷口把被
        告制伏為止。伊制伏被告時是用手勒住被告脖子，被告
        要掙脫，所以有用嘴咬伊的手掌背面、抓傷伊的手臂，
        伊仍無鬆手，被告最後也未掙脫伊的控制，此部分監視
        器沒有錄到。在伊要帶被告回店裡時，被告有想要逃的
        掙脫，但沒有積極反擊等語（見本院卷第81-85 頁）。
      5.核與本院當庭勘驗該日監視錄影畫面結果相符（見本院
        卷第25-27頁）：
        (1)檔案號碼：MOV05432，時間：0000-00-00 00:21:58
          至18：22：09：
          一身穿紅色圍裙之女子站在樓梯正中央呈45度角，該
          名女子張開雙臂，樓梯空間不足讓1 人通行，以阻擋
          從樓上跑下來之身穿深色上衣之男子。該名男子向樓
          下快速奔跑，樓梯間女子於男子下樓奔跑之際拉住該
          名男子衣角，該名女子在樓梯間因無法止住該男子往
          下衝之力道而遭拖行，並跌倒在樓梯間平台，該名男
          子則繼續往樓下跑離。隨後有兩名身穿紅色圍裙之人
          自樓上追下，身穿淺色上衣之男子繼續追趕男子，身
          穿藍色上衣之女子將跌落之女子扶起。
        (2)檔案號碼：MOV05433，時間：0000-00-00 00:22:00
          至18：22：10：
          身穿深色上衣之男子向樓下快速奔跑過程中，樓梯間
          1 名身穿紫色上衣之男子以雙手自後方拉身穿深色上
          衣男子，身穿深色上衣男子跌倒，爬起來後繼續往樓
          下奔跑，身穿紅色圍裙之男子由後追趕。
        (3)檔案號碼：MOV05434，時間：0000-00-00 00:22:10
          至18：22：22：
          身穿短袖T 恤上衣之男子從樓梯跑下後欲從店門前逃
          跑，遭身穿紅色圍裙之男子由後方拉扯其衣服，並以
          雙手抓住該名男子雙臂，身穿T 恤上衣男子一直掙扎
          ，遭身穿紅色圍裙之男子將其上衣扯掉，後來男子赤
          裸上身手拿著上衣奔跑，身穿紅色圍裙之男子在後面
          繼續追趕。2 名身穿紅色圍裙之女子從樓上追到店門
          前一起追趕。
        (4)檔案號碼：MOV05435，時間：0000-00-00 00:22:11
          至18：23：13：
          身穿紅色圍裙之男子雙手拉住身穿T 恤上衣男子雙臂
          ，拉扯身穿T 恤男子之上衣，身穿T 恤上衣男子一直
          掙扎，在拉扯過程當中，身穿T 恤上衣的男子將其身
          上的衣服脫離，該名男子赤裸上身手拿著上衣奔跑，
          遭身穿圍裙之男子在畫面右上方追到，2 名身穿紅色
          圍裙之女子從店內追出，並有另1 名身穿白色上衣身
          材高大之男子從畫面左方跑來協助，身穿圍裙之男子
          並用右手勾住逃跑之男子之脖子，身穿白是上衣身材
          高大男子至捉住逃跑男子的右手臂，旁邊另外有兩名
          女子，將逃跑之男子帶回店內，帶回之過程中逃跑之
          男子仍在掙扎。
      6.是依告訴人丙○○證述及前開5.(1)勘驗內容所示，被告
        在店內3 樓被發現竊取店內衣物後，即由3 樓往樓下逃
        跑，丙○○則站立在3 樓往2 樓樓梯口欲攔阻被告，於
        被告逃跑過程中，雖拉住被告衣角，然因被告未停止奔
        跑，致原本站立於樓梯口之丙○○因無法止住被告往下
        奔跑力道，而與被告一同跌落在樓梯間轉角平台，致證
        人丙○○受有背部擦傷、頭皮挫傷、暈眩之傷害，丙○○因而鬆手，被告又繼續往1 樓方向逃逸等情，亦有診
        斷證明書（見偵查卷第19頁）附卷可按，足見告訴人丙○○係因無法止住被告在逃離過程中向下衝之力道，而
        摔落樓梯間，並非被告對丙○○施以強暴行為所致。
      7.再依告訴人丁○○證述及前開5.(2)(3)(4)勘驗內容所示，
        告訴人丁○○在被告逃跑過程中，由3 樓一路追趕到店
        內門口，並在店門口追及到被告而與之發生拉扯，一直
        到隔壁巷口，始將被告制伏，而告訴人右手環勒被告脖
        子之際，被告固有咬告訴人丁○○之手臂並抓傷右上臂
        ，致告訴人丁○○受有右手咬傷之傷害，亦有診斷證明
        書（見偵查卷第20頁）在卷可稽。惟告訴人遭被告咬傷
        後，仍緊緊勒住被告，被告並未因而掙脫，益徵被告雖
        有施以強暴之力，惟尚未達使告訴人丁○○難以抗拒之
        程度，應堪認定。
      8.是揆諸前揭解釋意旨，被告在脫免逮捕過程中傷害告訴
        人情節，自與準強盜罪之構成要件不相當，乃本案僅就
        其基礎之竊盜行為加以審判，惟其基本社會事實相同，
        是起訴法條自應予以變更。至因被告於逃逸過程中致告
        訴人丙○○成傷部分及咬傷告訴人丁○○手背之傷害犯
        行，係告訴乃論之罪，業據告訴人丙○○、丁○○於本
        院審理時當庭撤回告訴，有聲請撤回告訴狀2 份（見本
        院卷第10 2-103頁）在卷可憑，惟公訴人認係準強盜之
        部分行為，乃不另為不受理之諭知，附此敘明。
    (三)爰審酌被告前因竊盜案件，經本院於98年4 月3 日判決判
      處罰金2,000 元確定，有臺灣高等法院被告前案紀錄表附
      卷可憑，其仍不思以正當途徑獲得財物，卻再度為竊盜犯
      行，於告訴人丙○○、丁○○攔阻、追捕之際，為脫免逮
      捕，致告訴人丙○○、丁○○受有前開所述之傷害，惟念
      及於犯罪後，在本院坦承犯行尚有悔意，及犯罪手段等一
      切情狀，量處如主文所示之刑。另被告為越南人，且受有
      期徒刑以上刑之宣告，併依刑法第95條規定，諭知被告並
      應於刑之執行完畢或赦免後，予以驅逐出境。
據上論斷，依刑事訴訟法第299 條第1 項前段、第300 條，刑法
第320 條第1 項、第95條，刑法施行法第1 條之1 第1 項、第2
項前段，判決如主文。
本案經檢察官陳宏兆到庭執行職務。
中    華    民    國    99    年    1     月    20    日
                  刑事第四庭    審判長法  官    邱玉汝
                                      法  官    朱美璘
                                      法  官    黃美文
以上正本證明與原本無異。
如不服本判決應於收受判決後10日內向本院提出上訴書狀，並應
敘述具體理由。其未敘述上訴理由者，應於上訴期間屆滿後20日
內向本院補提理由書(均須按他造當事人之人數附繕本)「切勿逕
送上級法院」。
中    華    民    國    99    年    1     月    20    日
                                      書記官    陳怡芳
附錄本件論罪科刑法條：
意圖為自己或第三人不法之所有，而竊取他人之動產者，為竊盜
罪，處五年以下有期徒刑、拘役或五百元以下罰金。
意圖為自己或第三人不法之利益，而竊佔他人之不動產者，依前
項之規定處斷。
前二項之未遂犯罰之。

司法院資訊處製作；財團法人民間司法改革基金會備份。
